臺灣臺南地方法院刑事判決　　　　　　　　　　　　　九十年度訴字第一五四號
　　公　訴　人　臺灣臺南地方法院檢察署檢察官
　　被　　　告　丙○○
　　選任辯護人　張榮作律師
右列被告因強盜案件，經檢察官提起公訴（九十年度度偵字第一三二四五號），本院
判決如左：
    主  文
丙○○共同攜帶兇器、毀越安全設備竊盜未遂，因脫免逮捕，而當場施以強暴，處有
期徒刑貳年捌月。固定鉗壹支沒收。
    事  實
一、丙○○與姓名年籍不詳綽號「阿忠」之成年男子共同基於自己不法所有之意圖，
    由丙○○駕駛其所有車牌號碼Ｓ五─九二二七號自用小客車搭載綽號「阿忠」者
    ，於民國（下同）九十年十一月十二日凌晨一時十分許，至臺南縣新市鄉大社村
    四０六號蘇建一所有之倉庫，由綽號「阿忠」者攜帶客觀上具有危險性之固定鉗
    一支（為丙○○所有），以固定鉗剪開具有防盜作用之倉庫鐵窗，並攀爬鐵窗進
    入倉庫內搜刮財物，丙○○則負責在綽號「阿忠」者行竊時在旁把風，惟綽號「
    阿忠」者尚未竊得任何財物，即遭丁○○、己○○發覺並呼叫其他村民前往追捕
    ，綽號「阿忠」者見事跡敗露隨即逃逸無蹤，丙○○則跑至上開自用小客車停放
    地點欲駕車逃逸，惟遭丁○○、己○○及其他村民趕至阻止並告知即將報警處理
    ，丙○○聞言立即發動上開自用小開車逃離現場以脫免逮捕，己○○見狀隨即跳
    上副手座之位置欲拔出車鑰匙，丙○○則以手肘阻擋而揮打到己○○頭部，又見
    己○○仍執意拔起車鑰匙，遂再張口咬破己○○之左手臂（傷害部分未具告訴）
    ，而當場對己○○施以強暴，嗣丁○○及其他村民亦追上該自用小客車齊力逮捕
    丙○○，並扣得丙○○所有之固定鉗一支。
二、案經臺南縣警察局善化分局報請臺灣臺南地方法院檢察署檢察官偵查起訴。
    理  由
一、訊據被告丙○○矢口否認有何強盜犯行，辯稱：當天係載綽號「阿忠」者去臺南
    縣向朋友拿錢，伊只在倉庫外面等，且所處位置也看不到綽號「阿忠」者是否有
    進去倉庫，並不知道綽號「阿忠」者係要行竊，後來看到有三、四個人追著綽號
    「阿忠」者，並要伊不要跑，又要拿走車鑰匙，伊才咬傷己○○之左手臂，但沒
    有用拳頭毆打他，且伊罹患胸腺瘤及重症肌無力，自無法攀爬鐵窗行竊，警訊筆
    錄中之自白，實係因在派出所遭村民毆打，不得已才承認行竊，且警員又要求伊
    照他們的意思製作筆錄，更因此將警訊時之錄音帶迴帶重錄云云。經查，右揭事
    實，業據證人己○○及丁○○到庭證述屬實，復經證人丁○○當庭指認被告確為
    當日行竊之人無訛，並有現場照片十二幀、鄭元照左手臂傷勢照片一張、現場位
    置圖及扣押書各一紙在卷可憑，足證被告與綽號「阿忠」者就竊盜犯行有犯意聯
    絡及行為分擔，而被告於竊盜犯行遭發覺後，為脫免逮捕而當場施強暴之行為亦
    足以認定。被告雖辯稱係載綽號「阿忠」者去臺南向朋友拿錢，不知綽號「阿忠
    」者意欲行竊云云，惟查，被告所有之固定鉗係放置在上開自用小客車後車廂之
    塑膠箱內，而該自用小客車之車鑰匙均由被告保管等情，業據被告陳明在卷，是
    扣案之固定鉗須經被告開啟後車廂始能取出甚明，則被告明知綽號「阿忠」者在
    凌晨時分，由後車廂取出客觀上可做為兇器之固定鉗，並與之一同前往上開倉庫
    ，此情顯悖於被告上開所辯之情節，況被告遭逮獲時曾向警員甲○○辯稱係來找
    老婆云云，足見被告畏罪情虛下，欲諉罪卸責致其辯詞反覆不定，是被告上開所
    辯，不足採信。又被告於行竊之際即經證人己○○、丁○○發覺並加以追捕，直
    至被告經逮獲為止，均在證人己○○、丁○○及其他村民之跟蹤追躡下，仍不失
    為刑法第三百二十九條所稱之當場，且被告係為免遭證人己○○、丁○○及其他
    村民逮捕而駕車逃逸，並因而咬傷證人己○○等情，亦據證人己○○證述：丁○○抓到被告後，被告知道我們要打電話給派出所時，就發動汽車駛離，我立刻上
    車要拔掉汽車鑰匙，被告用手肘擋我而打到我，我在車行一、二百公尺時將被告
    的車子熄火，被告就咬我的手臂並急踩煞車等語，足證被告確係為擺脫證人己○○之追捕而施以強暴無誤，從而，被告於竊盜時，為脫免逮捕，而當場施以強暴
    一節要屬無疑。至被告雖辯稱罹患胸腺瘤及重症肌無力，惟查被告所患胸腺瘤業
    於八十七年四月二十三日切除，並於同年七月三十一日以後迄今逾三年以上未曾
    至門診持續追蹤，嗣於九十年十二月二十七日始前往醫院開立診斷證明書，且亦
    未做任何其他檢查或治療等情，有財團法人臺灣基督長老教會新樓醫院麻豆分院
    九十一年二月十五日新樓麻歷字第九一０三七號函在卷可稽，再者，被告係與綽
    號「阿忠」者有共同竊盜之犯意聯絡，由綽號「阿忠」者負責行竊，被告負責在
    旁把風分工，二人分工實施竊盜犯行，縱被告因無法攀爬倉庫窗戶而未實際從事
    竊盜罪之構成要件行為，惟共同正犯須就犯意聯絡之範圍內負全部責任，是被告
    亦無從解免於竊盜罪責。另被告遭證人丁○○、鄭昭元及其他村民圍捕時，縱或
    互有拉扯，惟被告係先經警員甲○○單獨帶回派出所內，俟警員甲○○再次外出
    拍攝現場照片折返後，始帶回丁○○、鄭昭元、蘇建一進入派出所製作筆錄，其
    餘村民則經值班警員戊○○告之在派出所外等候，且被告係在派出所之房間內單
    獨製作筆錄，期間未與丁○○、鄭昭元、蘇建一有任何接觸，亦未有村民恐嚇或
    毆打被告等情，業經證人甲○○及戊○○到庭證述無訛，況被告於偵訊時亦自承
    警訊所言實在，則被告事後翻異其詞，空言指摘其自白非出於任意性云云，與事
    實不符，不足採信。至被告雖要求鑑定警訊時之錄音帶是否曾遭迴帶重新錄製，
    惟刑事訴訟法規定訊問被告應全程連續錄音，且筆錄內所載之被告陳述應與錄音
    內容相符，使得採為證據（刑事訴訟法第一百條之一第一項、第二項參照），其
    立法目的係為確保被告之供述出於任意性，而本院依職權勘驗被告於警訊時之錄
    音內容，結果與筆錄內所載之被告陳述相符，有九十年二月二十五日勘驗筆錄在
    卷可稽，且被告於派出所製作筆錄時，並未遭丁○○、鄭昭元、蘇建一及其他村
    民之恐嚇或毆打，業經證人甲○○、戊○○證述無誤，再參酌被告於檢察官偵訊
    時亦坦言警訊所供實在，並未向檢察官供述曾遭人毆打等情，足可認定被告於警
    訊時之陳述確係出於任意性，自得採為本院認定事實之證據。是被告雖請求調查
    錄音帶是否曾經迴帶重錄，惟其鑑定結果既無法直接證明被告之陳述並非出於任
    意性，又與本件待證事實無涉，本院認並無調查之必要，附此敘明。
二、按行為後法律有變更者，適用裁判時之法律，但裁判前之法律有利於行為人者，
    適用最有利於行為人之法律，刑法第二條第一項定有明文。經查，被告行為時係
    犯刑法第三百三十條第二項、第一項之加重準強盜未遂罪，被告行為後，刑法第
    三百三十條，業於九十一年一月三十日經總統公布修正，並於同年二月一日生效
    ，被告前開犯行係在法律變更前，比較新舊法之結果，以修正前刑法第三百三十
    條之規定有利於行為人，依刑法第二條第一項但書之規定，自應適用修正前之法
    律。
三、次按刑法上之未遂犯，必須已著手於犯罪行為之實行而不遂，始能成立，此在刑
    法第二十五條第一項規定甚明，同法第三百二十一條之竊盜罪，為第三百二十條
    之加重條文，自係以竊取他人之物為其犯罪行為之實行，至第三百二十一條第一
    項各款所列情形，不過為犯竊盜罪之加重條件；又刑法準強盜罪，係以竊盜或搶
    奪為前提，在脫免逮捕之情形，其竊盜或搶奪既遂者，即以強盜既遂論，如竊盜
    或搶奪為未遂，即以強盜未遂論，此分別有最高法院二十七年滬上字第五四號、
    六十八年度臺上字第二七七二號判例可參。又刑法第三百二十九條之以強盜論，
    即以強盜罪相當條文處罰之意，並非專以第三百二十八條第一項之強盜論，故第
    三百三十條所謂犯強盜罪，不僅指自始犯強盜罪者而言，即依第三百二十九條以
    強盜論者，亦包括之，如此項準強盜有第三百二十一條第一項各款情形之一，自
    應依第三百三十條論處，亦有最高法院二十五年上字第六六二六號、四十二年臺
    上字第五二三號著有判例足稽。查扣案之固定鉗係金屬製品，質硬且重，客觀上
    足以危害他人生命、身體安全，當屬兇器無疑；另鐵窗既係作為防閑之用，自屬
    安全設備。本件被告與綽號「阿忠」者共同攜帶兇器，以兇器破壞倉庫之鐵窗並
    著手行竊翻找財物後，因遭人發現致未能竊得財物，被告又為脫免逮捕而施以強
    暴，核其所為，係犯刑法第三百三十條第二項、第一項之攜帶兇器毀壞安全設備
    強盜未遂罪。又被告雖已著手攜帶兇器毀壞安全設備強盜行為之實施，惟未生竊
    得財物之結果，其犯罪尚屬未遂，爰依刑法第二十六條前段之規定，按既遂犯之
    刑度減輕其刑。爰審酌被告犯罪之動機僅係一時矇眛心智貪圖利益、其脫免逮捕
    之際並非主動施強暴於證人己○○、且其造成證人己○○之傷勢及所生損害非鉅
    等一切情狀，量處如主文所示之刑，以示懲儆。至扣案固定鉗一支為供犯罪所用
    之物，且為被告所有，業據被告供承在卷，爰依法宣告沒收。
據上論斷，應依刑事訴訟法第二百九十九條第一項前段，刑法第二條第一項但書、第
二十八條、第三百二十九條、修正前第三百三十條第二項、第一項、第二十六條前段
、第三十八條第一項第二款，判決如主文。
本案經檢察官乙○○到庭執行職務
中      華      民      國      九十一      年    三    月    二十八    日
                                  臺灣臺南地方法院刑事第二庭
                                      審判長法官  侯明正
                                            法官  彭振湘
                                            法官  林中如
右正本證明與原本無異。
如不服本判決，應於收受本判決後十日內，向本院提出上訴狀。（須附繕本）
中      華      民      國      九十一      年    三    月    二十九    日
                  書  記  官  楊建新
附錄本案論罪科刑法條：
刑法第三百二十九條
竊盜或搶奪，因防護贓物、脫免逮捕或湮滅罪證，而當場施以強暴脅迫者，以強盜論
。
修正前刑法第三百三十條第一項、第二項
犯強盜罪而有第三百二十一條第一項各款情形之一者，處五年以上十二年以下有期徒
刑。
前項之未遂犯罰之。
